【裁判字號】    98,訴,2026
【裁判日期】    990126
【裁判案由】    毒品危害防制條例
【裁判全文】
臺灣臺北地方法院刑事判決              98年度訴字第2026號
公  訴  人  臺灣臺北地方法院檢察署檢察官
被      告  甲○○
上列被告因違反毒品危害防制條例案件，經檢察官提起公訴（98
年度撤緩偵字第289 號），嗣被告於準備程序進行中就被訴事實
為有罪之陳述，由本院裁定以簡式審判程序審理，判決如下：
    主  文
甲○○施用第一級毒品，累犯，處有期徒刑拾月，扣案之第一級
毒品海洛因壹包（不含空包裝袋，驗餘淨重零點零貳捌貳公克）
沒收銷燬，包裝上開海洛因之空包裝袋壹只沒收；又施用第一級
毒品，累犯，處有期徒刑拾月，扣案之第一級毒品海洛因壹包（
不含空包裝袋，驗餘淨重零點貳柒貳肆公克）沒收銷燬，包裝上
開海洛因之空包裝袋壹只沒收。應執行有期徒刑壹年陸月，扣案
之第一級毒品海洛因貳包（不含空包裝袋，驗餘淨重共零點零
零陸公克）沒收銷燬，包裝上開海洛因之空包裝袋貳只沒收。
    事  實
一、甲○○因施用毒品案件，經本院以87年度毒聲字第1593號裁
    定令入勒戒處所觀察勒戒後，因有繼續施用毒品之傾向，復
    經本院以88年度毒聲字第46號裁定令入戒治所執行強制戒治
    ，嗣經本院以88年度毒聲字第1475號裁定停止戒治並交付保
    護管束，於民國88年7 月19日停止戒治出所（轉執行徒刑）
    ，後於89年1月2日保護管束期滿執行完畢，並由臺灣臺北地
    方法院檢察署檢察官以89年度戒毒偵字第205 號為不起訴處
    分確定。復因施用毒品案件，經臺灣高等法院以92年度上訴
    字第1461號判決判處有期徒刑1 年確定；嗣因持有毒品案件
    ，經本院以92年度簡字第3017號判決判處有期徒刑4 月確定
    ，前開2罪經本院以93年度聲字第23號裁定應執行刑1年2 月
    ，於94年7月1日縮短刑期假釋出監；另因施用毒品案件，經
    本院以93年度訴字第403 號判決判處有期徒刑10月確定，且
    前揭假釋亦經撤銷，執行殘刑4月26日，而於95年6月14日縮
    短刑期執行完畢。再因施用毒品案件，經臺灣高等法院以95
    年度上訴字第3263號判決判處有期徒刑1年4月確定，甫於97
    年10月22日縮短刑期執行完畢。
二、詎甲○○猶不知悔悟，於強制戒治執行完畢釋放後5 年後，
    分別基於施用第一級毒品海洛因之犯意，(一)於97年12月15日
    上午10、11時許，在其臺北市○○區○○街139巷13之2號住
    處內，施用第一級毒品海洛因1次，嗣於同日下午4時20分許
    ，在臺北市萬華區○○○道120 巷口處為警查獲，並扣得其
    所有、供上開施用毒品犯行所用之第一級毒品海洛因1包（
    原淨重0.0300公克，取0.0018公克鑑定用罄，驗餘淨重0.02
    82公克），並經採集其尿液送驗後，呈鴉片類陽性反應，而
    查獲上情。(二)於98年1 月20日下午3、4時許，在其上開住處
    內，施用第一級毒品海洛因1次，嗣於同日晚間6時50分許，
    在臺北市○○區○○街23號前為警查獲，並扣得其所有、供
    上開施用毒品犯行所用之第一級毒品海洛因1包（原淨重0.2
    730 公克，取0.0006公克鑑定用罄，驗餘淨重0.2724公克）
    ，並經採集其尿液送驗後，呈鴉片類陽性反應，而查獲上情
    。
二、案經臺北市政府警察局南港分局及萬華分局報請臺灣臺北地
    方法院檢察署檢察官偵查起訴。
    理  由
一、本案被告甲○○所犯係死刑、無期徒刑、最輕本刑為3 年以
    上有期徒刑以外之罪，被告於準備程序中就被訴事實為有罪
    之陳述，經法官告知簡式審判程序之旨，並聽取公訴人、被
    告之意見後，本院認為適宜進行簡式審判程序，而依刑事訴
    訟法第273條之1第1項規定，裁定改用簡式審判程序。
二、前揭事實，業據被告迭次於警詢、偵查、本院準備程序及審
    理時均坦承不諱，且被告於上開時、地分別為警查獲後所採
    集之尿液經送鑑驗結果，均呈鴉片類陽性反應，此有臺灣尖
    端先進生技醫藥股份有限公司97年12月24日、98年2月9日濫
    用藥物檢驗報告2 紙附卷可稽；又扣案之米白色粉末（原淨
    重0.0300公克，取0.0018公克鑑定用罄，驗餘淨重0.0282公
    克）及白色粉末（原淨重0.2730公克，取0.0006公克鑑定用
    罄，驗餘淨重0.2724公克）各1 包，經送交通部民用航空局
    航空醫務中心鑑定結果，均檢出第一級海洛因成分，此有該
    局97年12月29日航藥鑑字第0976433號鑑定書、98年3月23日
    航藥鑑字第0981394號鑑定書各1紙在卷可稽，綜上，由前述
    相關書證及證物等補強證據，足證被告上開任意性自白核與
    事實相符。本案事證明確，被告犯行堪以認定，應予依法論
    科。
三、按施用第一、二級毒品為犯罪行為，毒品危害防制條例第10
    條定有處罰明文。故施用第一、二級毒品者，依前揭規定本
    應科以刑罰。惟基於刑事政策，對合於一定條件之施用者，
    則依同條例第20條、第23條之規定，施以觀察、勒戒及強制
    戒治之保安處分。又毒品危害防制條例於92年7月9日修正公
    布，自93年1月9日施行，其中第20條、第23條將施用毒品之
    刑事處遇程序，區分為「初犯」及「5年內再犯」、「5年後
    再犯」。依其立法理由之說明：「初犯」，經觀察、勒戒或
    強制戒治後，應為不起訴處分或不付審理之裁定；經觀察、
    勒戒或強制戒治執行完畢釋放後，「5 年內再犯」者，因其
    再犯率甚高，原實施之觀察、勒戒及強制戒治既已無法收其
    實效，爰依法追訴或裁定交付審理。至於經觀察、勒戒或強
    制戒治執行完畢釋放後，「5 年後再犯」者，前所實施之觀
    察、勒戒或強制戒治已足以遮斷其施用毒品之毒癮，為期自
    新及協助其斷除毒癮，仍適用「初犯」規定，先經觀察、勒
    戒或強制戒治之程序。從而依修正後之規定，僅限於「初犯
    」及「5 年後再犯」二種情形，始應先經觀察、勒戒或強制
    戒治程序。倘被告於5 年內已再犯，經依法追訴處罰，縱其
    第3次（或第3次以上）再度施用毒品之時間，在初犯經觀察
    、勒戒或強制戒治執行完畢釋放五年以後，已不合於「5 年
    後再犯」之規定，且因已於「5 年內再犯」，顯見其再犯率
    甚高，原實施觀察、勒戒或強制戒治，已無法收其實效，即
    應依該條例第10條處罰（最高法院95年度第7 次刑事庭會議
    決議參照）。查被告前因施用毒品案件，經本院以87年度毒
    聲字第1593號裁定令入勒戒處所觀察勒戒後，因有繼續施用
    毒品之傾向，復經本院以88年度毒聲字第46號裁定令入戒治
    所執行強制戒治，嗣經本院以88年度毒聲字第1475號裁定停
    止戒治並交付保護管束，於88年7 月19日停止戒治出所，並
    於89年1月2日保護管束期滿執行完畢，並由臺灣臺北地方法
    院檢察署檢察官以89年度戒毒偵字第205 號為不起訴處分確
    定後，5 年內已經再犯施用毒品之罪，且業經依法追訴處罰
   （詳如事實一所述），此有臺灣高等法院被告前案紀錄表1份
    在卷可參，是縱其本案施用毒品之時間已在該次強制戒治執
    行完畢釋放之5年之後，仍應依法追訴處罰。
四、按海洛因係毒品危害防制條例第2條第2項第1 款所規定之第
    一級毒品，不得非法施用。核被告事實二(一)(二)所為，均係犯
    毒品危害防制條例第10條第1 項之施用第一級毒品罪。其施
    用前後持有海洛因之低度行為，為施用之高度行為所吸收，
    均不另論罪。又被告有如事實欄所載之前案及執行紀錄，有
    臺灣高等法院被告前案紀錄表在卷可佐，其受徒刑之執行完
    畢後，5年以內故意再犯本案有期徒刑以上之2罪，均為累犯
    ，應依刑法第47條第1 項之規定，均加重其刑。被告所犯上
    開2 次施用第一級毒品罪，犯意各別，行為互殊，應予分論
    併罰。爰審酌被告前因施用毒品，歷經觀察、勒戒、強制戒
    治及刑之執行，惟仍未能戒絕毒癮，復繼續沾染毒品惡習，
    竟再為本案2 次施用毒品犯行，顯見其不思悔改，自制力亦
    顯不佳；惟另考量被告於犯後已能坦承犯行，而其施用毒品
    之行為於本質上係屬自我戕害行為，反社會性之程度應屬較
    低，及檢察官各求處有期徒刑1 年過重等一切情狀，分別量
    處如主文所示之刑，並定其應執行刑，以示懲儆。
五、扣案之海洛因2 包（驗餘淨重共0.3006公克），係屬查獲之
    第一級毒品，有上開鑑驗通知書附卷可參，應依毒品危害防
    制條例第18條第1 項前段規定沒收銷燬之（至於因鑑驗所需
    取樣部分，業已鑑析用罄，故毋庸予以沒收）；包裝上開海
    洛因之空包裝袋2 只（係用於包裹海洛因，防止其裸露、潮
    濕，便於攜帶施用，並非不可分離），均為被告所有供其犯
    罪所用之物，業據被告陳明在卷（見本院卷第49頁反面），
    應依刑法第38條第1項第2款之規定宣告沒收。
據上論斷，應依刑事訴訟法第284條之1、第273條之1第1 項、第
299條第1項前段，毒品危害防制條例第10條第1項、第18條第1項
前段，刑法第11條前段、第47條第1項、第51條第5款、第38條第
1項第2款，判決如主文。
本案經檢察官徐則賢到庭執行職務。
中    華    民    國    99    年    1     月    26    日
                  刑事第十三庭  法  官  陳君鳳
以上正本證明與原本無異。
如不服本判決應於收受送達後10日內向本院提出上訴書狀，並應
敘述具體理由；其未敘述上訴理由者，應於上訴期間屆滿後20日
內向本院補提理由書（均須按他造當事人之人數附繕）「切勿逕
送上級法院」。
                                書記官  楊湘雯
中    華    民    國    99    年    1     月    26    日
附錄本案論罪科刑法條：
毒品危害防制條例第10條
施用第一級毒品者，處6月以上5年以下有期徒刑。
施用第二級毒品者，處3年以下有期徒刑。

司法院資訊處製作；財團法人民間司法改革基金會備份。
